臺灣基隆地方法院交通事件裁定　　　　　96年度交聲字第97號
移送機關　　交通部公路總局臺北區監理所基隆監理站
異　議　人
即受處分人　甲○○
上列受處分人因違反道路交通管理處罰條例案件，對於交通部公
路總局臺北區監理所基隆監理站96年4 月10日所為之處分（原處
分：基監字第裁42─RB0000000 號），聲明異議，本院裁定如下
：
    主  文
異議駁回。
    理  由
一、原處分意旨略以：基隆市警察局第四分局中山派出所交通警
    察分隊（下稱舉發單位）執勤員警乙○○於民國（下同）96
    年3月15日下午1時30分許，在基隆市○○○路加油站前處，
    查獲受處分人即異議人（下稱異議人）甲○○騎乘其所有之
    車牌號碼TT5─113號輕型機車，因「闖紅燈」（往中山二路
    方向），為執行勤務之員警乙○○發覺，當場攔停、稽查取
    締，以異議人有違反道路交通管理處罰條例第53條第 1項規
    定之行為，掣發96年3月15日基隆市警察局基警交字第RB000
    0000號舉發違反道路交通管理事件通知單予以舉發。嗣異議
    人於96年 3月21日到案陳述意見不服舉發，經交通部公路總
    局臺北區監理所基隆監理站（下稱原處分機關）函請舉發單
    位調查結果，仍認異議人有上開違規行為，原處分機關乃依
    前揭道路交通管理處罰條例第53條第1項、第63條第1項第3
    款（原裁決書漏載「第3款」）之規定，裁處罰鍰新臺幣（
    下同）1,800元，並記違規點數3點，於法並無不合等語。
二、聲明異議意旨略以：96年 3月15日13時30分，行駛至中山一
    路加油站前，當時黃燈亮我騎車過後，變紅燈。有位交通稽
    查人員攔停、再由另位開單，當時我不知發生何事，嚇呆了
    ，不知如何對話，沒即時跟他說是黃燈之故。每日交通事故
    繁瑣之多，我不是有意增加你們的不便，但闖紅燈是件有損
    名譽、信譽、誠信問題。更何況我沒闖紅燈，朋友們叫我自
    認倒楣，但個人名譽原則問題，我問心無愧，理直氣壯的說
    ，我沒闖紅燈云云。
三、按道路交通管理處罰條例所用關於車輛名詞之釋義，係指在
    道路上以原動機行駛之汽車（包括機器腳踏車）或以人力、
    獸力行駛之車輛而言；又行車管制號誌燈色之變換順序，應
    依綠燈、閃光綠燈、黃燈、紅燈之原則，依次循環運轉，在
    行車速限50公里以下之路段，黃色燈號顯示時間為3 秒，且
    圓形黃燈用以警告車輛駕駛人及行人，表示紅色燈號即將顯
    示，屆時將失去通行路權；車輛面對圓形紅燈表示禁止通行
    ，不得超越停止線或進入路口，道路交通標誌標線號誌設置
    規則第212 條第1 款、第231 條第1 款、第206 條第4 款、
    第5 款第1 目分別定有明文。再汽車行駛至交岔路口，其行
    進、轉彎，應遵守燈光號誌或交通指揮人員之指揮，遇有交
    通指揮人員指揮與燈光號誌並用時，以交通指揮人員之指揮
    為準，道路交通安全規則第102 條第1 項第1 款亦明定之。
    故汽車駕駛人，行經有燈光號誌管制之交岔路口闖紅燈者，
    處新臺幣（下同）1,800 元以上5,400 元以下罰鍰，並記違
    規點數3 點，道路交通管理處罰條例（下稱同條例）第53條
    第1 項、第63條第1 項第3 款亦揭諸甚明。
四、經查：
  (一)本件異議人甲○○所有之車牌號碼TT5─113號輕型機車，於
    96年3 月15日下午1 時30分許，在行經基隆市○○○路加油
    站前處之設有燈光號誌管制之交岔路口時，為基隆市警察局
    第四分局中山派出所交通警察分隊執勤員警乙○○發覺異議
    人闖越該設有燈光號誌管制之交岔路口之情，故而予以填單
    舉發，此有96年3月15日基隆市警察局基警交字第RB0000000
    號舉發違反道路交通管理事件通知單、基隆市警察局第四分
    局96年3月30日基警四分五字第0960403001號函影本各1件附
    卷可稽。
  (二)按異議人於聲明異議狀中及本院96年4 月25中訊問時辯稱：
    「伊沒有闖紅燈，當時伊到中山二路的時候，該處有兩個很
    近的號誌燈，伊在第1 個號誌燈綠燈的時候伊過去，一過去
    之後就變黃燈，因為在這兩個號誌燈中間，是黃線網狀的區
    域，無法暫停，伊就在黃燈時搶過，過了之後才變紅燈。」
    、「以證人所站位置，應該看不到第1 個紅綠燈」云云。惟
    異議人騎乘上開輕型機車於上開時、地，在交通號誌已轉紅
    燈狀態下仍闖越紅燈前行等情，已據證人即舉發本件違規之
    警員乙○○於本院96年4 月25日訊問時亦到庭證述明確，其
    證稱：「現場是直線的十字路口，當時我和副所長在路檢，
    我們是在第2 個紅綠燈的後面50公尺，與異議人在同邊，現
    場的2 個號誌燈，變換燈色是同時，我們看到異議人的時候
    ，在第1 個號誌燈紅燈的時候通過，之後第2 個號誌燈也是
    紅燈，異議人繼續通過。」、「（問：該處黃燈約多久？）
    時間很短，沒有仔細測過，看到黃燈時，就應該停下。」、
    「（問：第1 個號誌燈與第2 個號誌燈相距多遠？）約10公
    尺」、「（問：在第1 個燈號看到是黃燈時，搶過黃燈通過
    ，能否在第2 個燈號也是黃燈情形下通過？）不可能，如果
    第1 個是黃燈過去，在第2 個燈號就一定是紅燈，不可能同
    時兩個都是黃燈搶過」、「（問：異議人是否是第1 個號誌
    燈是綠燈，第2 個號誌燈是黃燈時通過？）不可能，當時異
    議人通過兩個號誌燈時，都是紅燈。」、「（問：有無可能
    誤判？）不可能誤判，因為白天光線充足，且是直線，看的
    很清楚。」、「（問：有無可能是異議人過去之後，才變成
    紅燈？）不會看錯，確實異議人是紅燈時才通過路口。」等
    語。是異議人雖以前詞置辯，然查：本院於前揭期日調查時
    ，證人已就異議人違規情狀及違規時燈光號誌變換之態樣等
    情節陳述具體明確，異議人前開所辯伊就在黃燈時搶過，過
    了之後才變紅燈云云，實不足採。
  (三)次按，衡諸證人乙○○警員於當時既在執行交通警察勤務，
    其等路檢點又同樣在該中山二路加油站前方處，經目視異議
    人有上揭違規行為，始當場攔停稽查取締，並掣發舉發通知
    單舉發異議人。再證人乙○○為依法執行勤務之員警，與異
    議人毫無怨懟，衡情當無自陷偽證罪而構詞誣賴異議人之理
    ，復查無積極證據足以證明證人上開證述係屬虛偽，且交通
    警察製單舉發違反道路交通管理處罰條例所列之違規事實，
    本質上為行政處分，係公務員基於職務上之權力，依法就特
    定之具體事件所為之具公法上效果之單方面行政行為，基於
    公務員為公法上行為具有公信力之原則，該行政行為當可被
    推定為真正，其據以依法處分之事實認定亦為正確無誤。本
    此公信原則，乃立法者賦予行政機關制定違反道路交通事件
    統一裁罰標準及處理細則，使執勤警員得當機處分以達其維
    護交通秩序、安全之行政目的。若謂公務員一切行政行為均
    需預留證據以證其實，則國家行政勢必窒礙難行，據此，刑
    事訴訟法就犯罪證據有關之規定中，與屬行政秩序罰之交通
    違規裁罰本質不合之部分，自不在準用之列。是本件異議人
    既未就其所主張執勤員警之舉發有誤乙節提出相關證據以供
    調查，本院亦查無任何證據足資證明執勤員警有捏造事實違
    法取締之情事存在，則執勤警員本其維護交通秩序、安全職
    責所為之舉發，自應受到合法、正確之推定。
  (四)再按異議人辯稱伊在第1 個號誌燈綠燈的時候伊過去，一過
    去之後就變黃燈，因為在這兩個號誌燈中間，是黃線網狀的
    區域，無法暫停，伊就在黃燈時搶過，過了之後才變紅燈云
    云，惟依上揭規定暨觀之證人乙○○所補陳之現場圖及照片
    1 幀可知，異議人乃係於行駛於行車速限50公里以下之路段
    ，則該路段之黃色燈號顯示時間應為3 秒，是異議人辯稱其
    在第1 個號誌燈綠燈時伊過去，一過去之後就變黃燈，且是
    在第2 個號誌顯示黃燈之狀態下搶過該路口，惟據證人證述
    該2 個號誌燈相距約10公尺，縱然異議人所述為真，其亦無
    法在該路段行車管制速度限制之下，以3 秒不到之速度通過
    約10公尺之距離。又圓形黃燈原是用以警告車輛駕駛人及行
    人，表示紅色燈號即將顯示，屆時將失去通行路權，異議人
    亦不諱言當時號誌狀態為黃燈，則應能理解即將失去通行路
    權，酌量剩餘時間已不足以通過路口而停車於該停止線後方
    等候燈號轉換為圓形綠燈再予通行，異議人捨此不為，仍以
    前詞置辯，益徵其所辯不足採信。
  (五)另按，警方取締交通違規行為之目的係在於警惕不守法之用
    路人遵守交通規則以避免可能產生之交通事故致危害其他用
    路人法益。是警員當場舉發者，舉發之員警本身之目睹、耳
    聞，亦為違規人違規之證明，則異議人於異議狀中辯稱闖紅
    燈是件有損名譽、信譽、誠信問題云云，恐係誤解名譽權得
    主張的界限與範圍，特此敘明。
五、綜上所述，異議人之上開違規行為既經證明，而其又未提出
    對其有利之相關證據供法院調查，則其泛以前詞置辯，自不
    足採。是本件異議人所有上揭輕型機車之違規事實明確，原
    處分機關據以援引上開規定，裁處罰鍰1,800 元，並記違規
    點數3 點，核無違誤或不當，本件異議為無理由，應予駁回
    。
據上論斷，應依道路交通案件處理辦法第19條，裁定如主文。
中　　華　　民　　國　　96　　年　　6 　　月　　28　　日
                  交通法庭法    官  齊潔
以上正本證明與原本無異。
對於本件裁定如有不服，應於送達後5日內， 向本院提出抗告書
狀，敘述抗告之理由，抗告於臺灣高等法院。
中　　華　　民　　國　　96　　年　　6 　　月　　28　　日
                          書 記 官  潘端典
